臺灣臺中地方法院民事判決
                                    110年度簡上字第152號
上  訴  人  統聯汽車客運股份有限公司

法定代理人  呂奇峯  

訴訟代理人  李永裕律師
複  代理人  彭祐宸律師
訴訟代理人  王叔榮律師
被  上訴人  范綱富  
訴訟代理人  徐明珠律師
            陳婉寧律師          
上列當事人間請求損害賠償事件，本院於民國110年9月10日言詞
辯論終結，判決如下：
    主      文
上訴駁回。
第二審訴訟費用由上訴人負擔。
    事實及理由
壹、程序事項：
    按共同訴訟人中一人之行為有利益於共同訴訟人者，其效力
    及於全體，民事訴訟法第56條第1項第1款前段固有明文。惟
    按民法第275條規定連帶債務人中之一人受確定判決，而其
    判決非基於該債務人之個人關係者，為他債務人之利益亦生
    效力，故債權人以各連帶債務人為共同被告提起給付之訴，
    被告一人提出非基於其個人關係之抗辯有理由者為限，始得
    適用民事訴訟法第56條第1項規定（最高法院110年度台上字
    第815號判決意旨參照）。經查，本件被上訴人依侵權行為
    法律關係訴請上訴人、原審共同被告甲○○連帶賠償損害，經
    原審判命上訴人與甲○○連帶給付被上訴人新臺幣（下同）3,
    926,762元本息後，僅上訴人提起上訴，且上訴人所提出非
    基於個人關係之抗辯為無理由（詳如後述），故本件即無民
    事訴訟法第56條第1項第1款規定之適用，上訴人上訴之效力
    自不及於甲○○，爰不併列甲○○為視同上訴人。
貳、實體事項：
一、被上訴人起訴主張：
    甲○○為上訴人之受僱人，以駕駛上訴人所有車牌號碼000-00
    號營業用大客車（下稱系爭大客車）載運乘客為業。甲○○於
    民國106年8月14日11時3分許，駕駛系爭大客車執行職務時
    ，沿臺中市南區五權南路由東南往西北方向行駛，行經臺中
    市南區五權南路與美村路交岔路口，欲往左轉駛入美村路時
    ，本應注意車輛行駛至設有行車管制號誌交岔路口時，左轉
    彎車應禮讓對向直行車先行，並隨時採取必要之安全措施，
    而依當時天候晴、日間自然光線、路面柏油乾燥無缺陷、且
    無障礙物、視距良好，並無其他不能注意之情事，適被上訴
    人騎乘車牌號碼000-000號普通重型機車自對向行駛而來，
    雙方因閃避不及發生擦撞，致被上訴人人車倒地後，受有頭
    部外傷併腦挫傷及氣顱、兩側前額顱骨骨折、顏面挫傷併顏
    面骨骨折、右側橈尺骨幹粉碎性骨折、右側髕骨粉碎性開放
    性骨折及髕骨韌帶斷裂、頸椎外傷併第七頸椎及第一胸椎脊
    突骨折、多部位撕裂傷包括頭部、頸部、雙側肩膀、右膝及
    右上臂、左上肢癱瘓等傷害（下稱系爭傷勢），甲○○對上開
    事故之發生，應負過失責任。此外，上訴人既為甲○○之僱用
    人，即應與甲○○負連帶損害賠償之責。爰依侵權行為法律關
    係，請求上訴人及甲○○連帶賠償損害（含已支出醫療費用26
    9,884元、醫療用品費用23,022元、看護費用594,000元、交
    通費用2,775元、牙齒診療費用92,000元、勞動能力減損4,8
    84,716元、將來實施鋼釘拆除手術之醫療、復健、複診交通
    費用67,377元、將來術後看護費用61,600元、非財產上損害
    之精神慰撫金900,000元），經過失相抵並扣除被上訴人已
    受領之強制汽車責任保險給付900,000元後，上訴人及甲○○
    應連帶給付被上訴人3,926,762元本息（被上訴人逾上開範
    圍之請求，經原判決駁回後，未據被上訴人聲明不服，未繫
    屬於本院，茲不贅述）。
二、上訴人答辯：
  ㈠對甲○○就系爭事故之發生應負主要過失責任，且被上訴人因
    上開事故增加生活上需要而支出醫療費用269,884元、醫療
    用品費用23,022元、看護費用594,000元、交通費用2,775元
    、牙齒診療費用92,000元、將來實施鋼釘拆除手術之醫療、
    復健、複診交通費用67,377元，並受有勞動能力減損4,884,
    716元等事實不爭執。惟甲○○應負擔之過失責任比例應為60％
    ，且就被上訴人請求將來實施右前臂、右髕股鋼釘固定手術
    後之看護費用61,600元部分，應以一次手術即可完成，且無
    受全日專人照顧之必要，是被上訴人此部分請求應無必要。
    此外，上訴人請求之精神慰撫金顯屬過高。
  ㈡於本院補稱：被上訴人發生車禍後實施右前臂、右髕股鋼釘
    固定手術，迄今已逾4年，故被上訴人右前臂、右髕股之鋼
    釘應均已符合取出條件，且有以一次手術完成之可能性，為
    避免判決准許被上訴人請求兩次鋼釘拆除手術後之看護費用
    後，被上訴人卻要求醫院一次手術完成，而發生訴訟詐欺之
    情事，應有確認被上訴人請求將來實施拆除上開部位之鋼釘
    拆除手術相關細節之必要。又原審判命上訴人、甲○○連帶給
    付被上訴人精神慰撫金900,000元，實屬過高，應予酌減。
    此外，原審判決未敘明理由，遽認甲○○應負擔70％之過失責
    任，實有不當，甲○○應負擔之過失責任應以60％為適當。
三、原審為被上訴人一部勝訴、一部敗訴之判決，即判命上訴人
    應給付被上訴人3,926,762元本息，另駁回被上訴人其餘請
    求。上訴人對其敗訴部分不服，提起上訴。兩造之聲明為：
　㈠上訴人聲明：
　1.原判決不利於上訴人之部分廢棄。
　2.上開廢棄部分，被上訴人在第一審之訴及假執行之聲請均駁
    回（上訴人固於上訴狀聲明第4項記載：「如受不利判決，
    願供擔保，請准宣告免為假執行」，惟上訴人聲請准供擔保
    免為假執行部分，業經原審判決准許，是上訴人此部分聲明
    ，應屬贅載）。
　㈡被上訴人聲明：上訴駁回。
四、本件經兩造整理並簡化爭點，結果如下：
  ㈠兩造不爭執事項（見本院卷第78至79頁）：
　1.甲○○為上訴人之受僱人，以駕駛上訴人所有之系爭大客車載
    運乘客為業。
  2.甲○○於106年8月14日11時3分許，駕駛系爭大客車執行職務
    時，沿臺中市南區五權南路由東南往西北方向行駛，行經臺
    中市南區五權南路與美村路交岔路口，欲往左轉駛入美村路
    時，適被上訴人騎乘車牌號碼000-000號普通重型機車自對
    向行駛而來，雙方因閃避不及發生擦撞，致被上訴人人車倒
    地（下稱系爭事故），受有系爭傷勢。
  3.甲○○就系爭事故之發生，有駕駛營業用大客車，行至設有行
    車管制號誌交岔路口，左轉彎未讓對向直行車先行之過失，
    為肇事主因；被上訴人就系爭事故之發生，有駕駛普通重型
    機車，行至設有行車管制號誌交岔路口，未注意車前狀況適
    採安全措施之過失，為肇事次因。
  4.甲○○從事業務之人，因業務上之過失傷害人致重傷，經本院
    以107年度交易字第1006號刑事協商判決判處有期徒刑4月，
    得易科罰金確定。
  5.被上訴人因系爭事故受有下列損害：醫療費用269,884元、
    醫療用品費用23,022元、看護費用594,000元、交通費用2,7
    75元、牙齒診療費用92,000元、勞動能力減損4,884,716元
    、將來實施鋼釘拆除手術之醫療、復健、複診交通費用67,3
    77元。
  6.被上訴人因系爭事故受有系爭傷勢，已受領強制汽車責任保
    險給付900,000元。
  ㈡兩造爭執事項（見本院卷第79頁）：
　1.甲○○及被上訴人就系爭事故之發生，應負擔之過失比例為何
    ？
  2.被上訴人依侵權行為法律關係，請求上訴人與甲○○連帶賠償
    損害，是否有據？若是，被上訴人得請求之項目、金額為若
    干？
  3.上訴人抗辯原審判命上訴人與甲○○連帶賠償非財產上損害之
    精神慰撫金900,000元過高，應予酌減，有無理由？　
五、得心證之理由：
　㈠按當事人主張之事實，經他造於準備書狀內或言詞辯論時或
    在受命法官、受託法官前自認者，無庸舉證，民事訴訟法第
　　279條第1項定有明文。次按訴訟上之自認，除依民事訴訟法
    第279條第3項規定撤銷外，在辯論主義之範圍內有拘束法院
    之效力（最高法院108年度台上字第2445號判決意旨參照）
    。又當事人對於他造主張之事實，或對於法官整理協議之不
    爭執事項，於言詞辯論或準備程序積極而明確的表示沒有意
    見，性質上應屬民事訴訟法第279條第1項所規定之自認，除
    依同條第3項規定撤銷外，在辯論主義之範圍內有拘束法院
    之效力，應以該自認之事實作為裁判之基礎（最高法院104
    年度台上字第207號判決意旨參照）。經查，上訴人於最後
    言詞辯論期日時，固稱對準備程序時整理之不爭執事項有意
    見等語（見本院卷第133頁）。惟依前開說明，兩造對於準
    備程序中受命法官整理之前開不爭執事項，既已積極而明確
    的表示沒有意見，則依民事訴訟法第279條第1項規定，視同
    自認，兩造及法院均應同受上開不爭執事項之拘束，上訴人
    自不得再為相異之主張。被上訴人既不同意上訴人對前開不
    爭執事項再行追復爭執（見本院卷第132頁），上訴人亦未
    於本件言詞辯論終結前舉證證明前開不爭執事項有何與事實
    不符之情事，則上訴人應受其前開不爭執事項拘束。此外，
    上訴人固於110年9月17日具狀撤銷自認並聲請調查證據，惟
    上訴人上開上訴理由暨聲請調查證據狀係於本件言詞辯論終
    結後始提出（見上訴理由暨聲請調查證據狀收狀時間章戳）
    ，本院自不得斟酌，先此敘明。
　㈡次按因故意或過失，不法侵害他人之權利者，負損害賠償責
    任；汽車、機車或其他非依軌道行駛之動力車輛，在使用中
    加損害於他人者，駕駛人應賠償因此所生之損害；不法侵害
    他人之身體或健康者，對於被害人因此喪失或減少勞動能力
    或增加生活上之需要時，應負損害賠償責任；不法侵害他人
    之身體、健康、名譽、自由、信用、隱私、貞操，或不法侵
    害其他人格法益而情節重大者，被害人雖非財產上之損害，
    亦得請求賠償相當之金額，民法第184條第1項前段、第191
    條之2、第193條第1項、第195條第1項前段定有明文。經查
    ，甲○○就系爭事故之發生有過失，致被上訴人受有系爭傷勢
    ，為兩造所不爭執，業如前述，則被上訴人所受系爭傷勢與
    甲○○上開過失行為間，有相當因果關係，應堪認定，是被上
    訴人依上開規定，請求甲○○負損害賠償責任，自屬有據。茲
    就被上訴人請求甲○○賠償之項目、金額有無理由，分述如下
    ：
　1.醫療費用、醫療用品費用、看護費用、交通費用、牙齒診療
    費用、勞動能力減損之損害部分：
　  經查，被上訴人因系爭事故受有下列損害：醫療費用269,88
    4元、醫療用品費用23,022元、看護費用594,000元、交通費
    用2,775元、牙齒診療費用92,000元、勞動能力減損4,884,7
    16元，為兩造所不爭執，業如前述，則被上訴人請求甲○○賠
    償前開部分損害，洵屬有憑。
　2.將來被上訴人實施鋼釘移除手術後衍生之醫療、復健、複診
    交通費用部分：
　　按請求將來給付之訴，以有預為請求之必要者為限，得提起
    之，民事訴訟法第246條定有明文。被上訴人主張其因系爭
    事故受有系爭傷勢，將來有實施鋼釘移除手術之必要，後續
    衍生之醫療、復健、複診交通費用合計67,377元，為兩造所
    不爭執，業如前述，則被上訴人請求甲○○賠償此部分損害，
    自應准許。 
　3.將來被上訴人實施鋼釘移除手術後衍生之看護費用部分：
　⑴被上訴人主張其因系爭事故受有系爭傷勢，將來有分別實施
    右前臂、右髕股部位鋼釘移除手術之必要，術後分別應受全
    日看護2週，合計28日，以每日2,200元計算，後續衍生之看
    護費用為61,600元，為上訴人所否認。經查，中山醫學大學
    附設醫院108年8月23日中山醫大附醫法務字第1080007856號
    函略以：「被上訴人骨折內固定物待骨折癒合後，仍建議進
    行內固物取出。手術以健保手術為主，費用僅需10％的部分
    負擔及病房費用。住院天數以2至3天為原則，術後生活基本
    上可自理，但因傷口及疼痛原因建議需人照顧2周」等語（
    見原審卷㈠第114頁）、109年9月16日中山醫大附醫法務字第
    1090008669號函略以：「……二、被上訴人右前臂為兩骨（橈
    骨、尺骨）合併骨折，以及右髕骨骨折。若單以手術而言，
    確實能於同一天手術完成之可能性，但亦需視病患骨折復原
    程度，或病人術後能否配合減少活動，也有可能需兩次手術
    。三、病患之照顧，宜以全日照顧為佳，係因病患不會到晚
    上就不用到手部力量」等語（見原審卷㈡第53頁）。由前開
    中山醫學大學附設醫院函覆內容可知，被上訴人右前臂、右
    髕股部位之鋼釘，未來應有移除之必要，且實施鋼釘移除手
    術後，被上訴人確有受全日專人照護2週之需求。審酌被上
    訴人請求以每日2,200元為將來看護費用之計算標準，並未
    逾越一般行情，堪認被上訴人請求甲○○賠償將來看護費用合
    計61,600元（計算式：2,200元×28日＝61,600元），應屬有
    憑。上訴人固稱被上訴人將來實施右前臂、右髕股部位之鋼
    釘移除手術，應有一次完成之可能性，被上訴人請求實施兩
    次手術後之看護費用應無必要等語，惟依前開函覆可知，若
    單以手術而言，被上訴人確有於同一天完成右前臂、右髕股
    部位鋼釘移除手術之可能性，但仍需視其骨折復原程度，或
    其術後能否配合減少活動，以為決定。又參諸被上訴人自述
    於110年5月另實施左肩放筋及滑膜切除手術，仍待觀察方能
    進行下一手術等語（見本院卷第133頁），是綜合卷附事證
    及被上訴人甫完成其他手術之身體狀況，本院認被上訴人將
    來實施右前臂、右髕股部位鋼釘移除手術，仍以兩次手術進
    行為宜，故上訴人前開所辯，尚不足採。
　⑵上訴人固另聲請函詢中山醫學大學附設醫院，以證明被上訴
    人將來實施右前臂、右髕股部位鋼釘移除手術可一次完成，
    且無受全日看護之必要，惟依卷附證據，已足使本院判斷上
    開待證事實，爰認無再另函詢之必要，附此敘明。
　4.精神慰撫金部分：
　　按法院對於精神慰撫金之量定，應斟酌雙方之身分、地位、
    資力與加害之程度及其他各種情形核定相當之數額。其金額
    是否相當，自應依實際加害情形與被害人所受之痛苦及雙方
    之身分、地位、經濟狀況等關係決定之（最高法院76年度台
    上字第1908號、85年度台上字第460號判決意旨參照）。經
    查，被上訴人因系爭事故受有系爭傷勢，已達身體、健康重
    大不治或難治傷害之重傷害程度，而必須多次至醫療院所就
    診，勢對其日常生活造成影響，確使其精神上遭受痛苦及衝
    擊，自得請求甲○○賠償慰撫金。經衡酌被上訴人及甲○○稅務
    電子閘門財產所得調件明細表所示之財產及收入狀況；並審
    酌被上訴人於系爭事故發生時以經營餐廳為業，並擔任管理
    職，已婚，有1名未成年子女；甲○○於系爭事故發生時擔任
    上訴人公司之客運司機，已婚，有1名未成年子女等情（見
    原審卷㈠第22至28、38頁、本院卷第157至159頁），及前述
    加害及受害情形等，認本件被上訴人請求甲○○賠償非財產上
    損害之慰撫金，應以900,000元為適當。
　5.從而，本件被上訴人得請求甲○○賠償之數額包括：醫療費用
    269,884元、醫療用品費用23,022元、看護費用594,000元、
    交通費用2,775元、牙齒診療費用92,000元、勞動能力減損4
    ,884,716元、將來實施鋼釘移除手術衍生之醫療、復健、複
    診交通費用67,377元、將來術後看護費用61,600元、精神慰
    撫金900,000元，共計6,895,374元。 
　㈢再按損害之發生或擴大，被害人與有過失者，法院得減輕賠
    償金額，或免除之，民法第217條第1項定有明文。經查，甲
    ○○就系爭事故之發生，有駕駛營業用大客車，行至設有行車
    管制號誌交岔路口，左轉彎未讓對向直行車先行之過失，為
    肇事主因；被上訴人就系爭事故之發生，有駕駛普通重型機
    車，行至設有行車管制號誌交岔路口，未注意車前狀況適採
    安全措施之過失，為肇事次因，為兩造所不爭執，業如前述
    ，揆諸上開說明，上訴人主張依民法第217條第1項規定，減
    輕對被上訴人之賠償金額，應屬有憑。經本院斟酌臺中市交
    通事件裁決處109年8月25日中市交裁管字第1090058562號函
    所附臺中市車輛行車事故鑑定委員會覆議意見書之覆議意見
    （見原審卷㈡第44至46頁），及系爭事故發生時之天候、路
    況、車損及傷亡情形、肇事經過，與被上訴人、甲○○之注意
    義務及過失程度等，認被上訴人對系爭事故應負擔30％之過
    失責任、甲○○對系爭事故應負擔70％之過失責任。是被上訴
    人得請求甲○○賠償之數額應減輕為4,826,762元（計算式：6
    ,895,374元×70％＝4,826,761.8元，小數點以下四捨五入）。
　㈣又按保險人依本法規定所為之保險給付，視為被保險人損害
    賠償金額之一部分；被保險人受賠償請求時，得扣除之，強
    制汽車責任保險法第32條定有明文。經查，被上訴人因系爭
    事故受有系爭傷勢，已領取強制汽車責任保險給付900,000
    元，為兩造所不爭執，業如前述。揆諸上開規定，該部分受
    領金額應自被上訴人得請求上訴人、甲○○賠償之數額扣除，
    故被上訴人得請求金額應為3,926,762元（計算式：4,826,7
    62－900,000＝3,926,762元）。
　㈤按受僱人因執行職務，不法侵害他人之權利者，由僱用人與
    行為人連帶負損害賠償責任，民法第188條第1項前段定有明
    文。經查，甲○○為上訴人之受僱人，以駕駛上訴人所有之系
    爭大客車載運乘客為業，且甲○○於106年8月14日11時3分許
    ，駕駛系爭大客車執行職務時，因過失發生系爭事故，為兩
    造所不爭執，業如前述，則被上訴人依民法第188條第1項前
    段規定，請求上訴人就被上訴人前開所受損害與甲○○負連帶
    賠償責任，自應准許。 　
　㈥末按給付無確定期限者，債務人於債權人得請求給付時，經
    其催告而未為給付，自受催告時起，負遲延責任。其經債權
    人起訴而送達訴狀，或依督促程序送達支付命令，或為其他
    相類之行為者，與催告有同一之效力；遲延之債務，以支付
    金錢為標的者，債權人得請求依法定利率計算之遲延利息；
    應付利息之債務，其利率未經約定，亦無法律可據者，週年
    利率為5％，民法第229條第2項、第233條第1項前段及第203
    條定有明文。本件被上訴人對上訴人、甲○○之侵權行為損害
    賠償債權，為無確定給付期限之債權，自應以被上訴人催告
    請求上訴人、甲○○負損害賠償責任之翌日，起算遲延利息，
    是本件被上訴人請求上訴人、甲○○給付自原審準備㈡狀繕本
    送達翌日即108年2月16日起算之法定遲延利息（見原審卷㈡
    第86頁），應屬有憑。　　
六、綜上所述，被上訴人依據侵權行為法律關係，請求上訴人應
    與甲○○連帶賠償被上訴人3,926,762元，及自108年2月16日
    起至清償日止之法定遲延利息，為有理由，應予准許。原審
    就前開應准許部分為被上訴人勝訴之判決，併依職權為假執
    行之宣告，核無違誤。上訴意旨指摘原審判決不當，求予廢
    棄改判，為無理由，應駁回其上訴。
參、本件事證已臻明確，兩造其餘攻擊、防禦方法及所提證據，
    經審酌均於判決結果無影響，爰不予逐一論駁，併此敘明。
肆、據上論結，本件上訴為無理由，依民事訴訟法第436條之1第
    3項、第449條第1項、第78條，判決如主文。
中　　華　　民　　國　 110　　年　　9 　　月　　24　　日
                  民事第二庭　審判長法　官  呂麗玉
                                    法　官　江奇峰
                                    法　官  鄭百易
以上正本係照原本作成。
本判決除以適用法規顯有錯誤為理由，不得再上訴；如再提上訴
，應於收受送達後20日內委任律師為代理人向本院提出上訴狀（
須附繕本1份），並應一併繳納上訴審裁判費。
中　　華　　民　　國　 110　　年　　9 　　月　　24　　日
                                    書記官  唐振鐙